【裁判字號】    98,上訴,645
【裁判日期】    980818
【裁判案由】    毒品危害防制條例
【裁判全文】
臺灣高等法院臺南分院刑事判決         98年度上訴字第645號
上  訴  人
即  被  告  甲○○
選任辯護人  蕭敦仁律師
上列上訴人因違反毒品危害防制條例案件，不服臺灣雲林地方法
院97年度訴字第1250號中華民國98年4月29日第一審判決（起訴
案號：臺灣雲林地方法院檢察署97年度偵字第911號），提起上
訴，本院判決如下：
    主  文
原判決撤銷。
甲○○共同販賣第一級毒品，處有期徒刑拾伍年陸月。未扣案販
賣毒品所得新臺幣佰元應與另案共同被告乙○○連帶沒收之，
如全部或一部不能沒收時，以其與乙○○之財產連帶抵償之。扣
案之海洛因拾小包（合計淨重柒點公克），沒收銷燬之。
    事  實
一、甲○○與其室友乙○○（即另案共同被告，業經台灣雲林地
    方法院於民國（下同）97年6月19日以97年度訴字第390號判
    處應執行有期徒刑17年，嗣上訴本院97年度上訴字第754號
    ，經撤回上訴而確定）2人，同住在雲林縣北港鎮○○路42
    號4樓租屋處，共同基於販賣第一級毒品海洛因圖利之犯意
    聯絡，由甲○○提供行動電話門號0000000000號為聯絡工具
    ，並出資向不詳姓名年籍之人購買海洛因以轉售他人。爰丙○○於95年底，因在雲林縣四湖鄉某處甲○○所開設之歌友
    會消費，而結識甲○○，並從友人處得知甲○○有販賣毒品
    海洛因，遂於96年11月底某日，以其所持用之行動電話號碼
    0000000000號電話，撥打甲○○所持用0000000000號行動電
    話，向接聽電話之甲○○表示欲購買新臺幣（下同）300元
    之毒品海洛因，再推由乙○○則持300元之海洛因1包，至雲
    林縣北港鎮○○路三商百貨旁交予丙○○，並向丙○○收取
    300元。嗣於96年12月25日下午某時許，警員在雲林縣北港
    鎮○○路42號4樓租屋處樓下盤查，乙○○拿證件時，不慎
    從左前褲袋內掏出海洛因1小包，後經乙○○同意後帶警方
    至上開租屋處搜索，在乙○○、甲○○居住之房間內置物櫃
    上查獲分裝好之海洛因12小包（含前開1小包共13小包，合
    計淨重7.33公克）；再於96年12月28日承辦警員經甲○○之
    同意，再前往上開租屋處實施搜索，並扣得行動電話3支（
    所搭配之門號分別為：0000000000號、0000000000號、0000
    000000號）、電話簿1本、記帳簿1本、一般帳簿2本、收支
    簿1本、研缽1個等物。
二、案經嘉義市警察局第一分局報請臺灣雲林地方法院檢察署檢
    察官偵查起訴。
    理  由
壹、程序部分：
一、按被告以外之人於審判外之陳述，雖不符刑事訴訟法第159
    條之1至之4等4條之規定，而經當事人於審判程序同意作為
    證據，法院審酌該言詞陳述或書面陳述作成時之情況，認為
    適當者，亦得為證據，刑事訴訟法第159條之5第1項定有明
    文。查本案檢察官起訴認被告涉犯上開罪嫌所憑之證據，除
    丙○○之警詢筆錄，及另案共同被告乙○○於96年12月26日
    供後具結偵訊筆錄不同意引用外，餘均不爭執該等證據之證
    據能力，並使用作為認定事實之依據；本院復審酌檢察官所
    提出其餘證據之文書、陳述作成時，較無人情施壓或干擾之
    情形，以之作為證據亦屬適當，是該等文書、陳述均具有證
    據能力。
二、次按，被告以外之人於審判外之言詞或書面陳述，除法律有
    規定者外，不得作為證據；又被告以外之人於檢察事務官、
    司法警察官或司法警察調查中所為之陳述，與審判中不符時
    ，其先前之陳述具有較可信之特別情況，且為證明犯罪事實
    存否所必要者，得為證據，刑事訴訟法第159條第1項、第15
    9條之2分別定有明文。查被告及其辯護人爭執證人丙○○警
    詢筆錄之證據能力，該證人於警詢中之陳述係屬審判外之陳
    述，且查無該陳述有其他較可信之特別情況，即無傳聞例外
    規定之適用，是該證人於警詢中之陳述，自不具有證據能力
    。
三、再按，具結應於訊問前為之，但應否具結有疑義者，得命於
    訊問後為之，刑事訴訟法第188條定有明文，是共同被告雖
    以被告身份經檢察官訊問，但渠等如就其他被告涉案部分，
    因仍具證人身份，故非不能於訊問後，命其供後具結（最高
    法院95年度臺上字第4133號判決意旨參照）。又辯護人主張
    該次筆錄係供後具結不具效力，惟供後具結本為法之所許，
    尚難率認供後具結不具效力。而本件另案共同被告乙○○本
    即以被告身分接受訊問，於訊問後始發現另有被告甲○○，
    而有具結之必要，檢察官於訊問後方令其具結，於法並無不
    合，依刑事訴訟法第158條之3之規定，另案共同被告乙○○
    既以證人身分而於供後具結，其於96年12月26日供後具結所
    為之偵訊筆錄，當有證據能力。
貳、實體部分：
一、訊據被告甲○○矢口否認有何前揭販賣海洛因之犯行，並辯
    稱：「我沒有跟乙○○販賣毒品，也不知道他在販賣毒品，
    我是在雲林縣口湖鄉開KTV，李雅蘭是電動遊藝場員工，我
    去玩時認識他，大約半年多，他曾經來借住兩次，一次住十
    幾天，這次住七天就被抓了，電話簿一本、0000000000號電
    話及研缽是我的，其他不是我的」等情。
二、經查：
（一）證人丙○○於偵查時結證稱：「我於95年底，在雲林縣四
      湖鄉一家歌友會認識甲○○，我都稱甲○○為「姐阿」，
      乙○○我叫她「妹阿」，是從甲○○介紹認識，我聽朋友
      講甲○○在賣海洛因，乃於96年11月份用我的0000000000
      號行動電話打給甲○○，由甲○○本人接的，甲○○說要
      請「妹阿」送過來，約在雲林縣北港鎮○○路三商百貨公
      司旁，拿300元1小包的海洛因給我，當時她講「妹阿」我
      不知道是誰，後來她送過來我才知道「妹阿」是檢察官所
      提示照片之乙○○，扣到的行動電話0000000000號，應該
      是我打給甲○○的，12月24日有2次打給甲○○，應該是
      我關心甲○○她男朋友在關回來了沒有，那時已經沒有再
      施用毒品了」等語（見97偵911號卷第95至97頁、第70頁
      背面），且經原審於審理時結證時，先證稱：「沒有開過
      偵查庭，打過去是女孩子接的，不能確定是誰接的，不記
      得在地檢署有說是向「姐阿」買的，只知道是乙○○拿來
      給我的；沒有跟被告買過毒品，沒有說我用0000000000電
      話打給被告跟她買300元，沒有說知道甲○○在賣毒品，
      沒有說朋友抄甲○○電話給我，不記得有開過檢察官的庭
      了」等語（見原審卷第96、98、99頁），嗣經原審當庭勘
      驗證人丙○○於偵查訊問光碟時，其偵訊對象即為證人丙○○，其當日精神狀況良好，並無如證人所言快要「癱掉
      」情形，且內容係回答「跟甲○○買2次」，也說「電話
      是甲○○接的」，甲○○要叫「妹阿」送過來，「妹阿」
      是誰不知道，是送來才知道「妹阿」是乙○○等情（見原
      審卷第99頁反面之勘驗筆錄），由此可知，證人丙○○於
      原審審理時，面對被告在庭時之陳述，極盡迴護之能事，
      不承認其於偵查時具結之證言，然經原審當庭勘驗該次偵
      訊情形，其偵訊過程平和，並無任何違反證人自由意願情
      事，準此，更足臻證人丙○○確有撥打電話予被告甲○○
      ，而向其購買海洛因之犯行，堪以認定。
（二）又證人乙○○於96年12月26日偵訊時供後具結稱：「海洛
      因是甲○○的，我只是暫住她那邊，幫她賣而已，也有幫
      她做家事掃地買便當，她供我吃住，『總共幫甲○○賣過
      2、3次』，我幫甲○○賣海洛因她免費供我吃住」等語（
      見96偵6582號卷第32、33頁）、「我曾幫甲○○送海洛因
      係跟對方約在北港義民路三商百貨旁邊，這次電話是甲○○接的，是晚上，那次應該是收300元回來，當時甲○○
      跟我說拿過去就會知道是誰，96年11月底22、23日去甲○○處住，有過幾次幫甲○○送海洛因去給別人，我去義民
      路三商百貨那次只拿給那個人1次」等語（見同上卷第102
      、103頁），及其於原審審理時結證稱：「0000000000號
      行動電話是被告甲○○的」、「在11月底時在三商百貨那
      邊，有拿了一包海洛因給1個人，跟他收了300元，毒品是
      甲○○給我的，會幫她送毒品係因為我有在施用毒品，有
      時她會給我施用；我會幫被告販賣毒品係因為那時我暫住
      在她那裡，我覺得不太好意思，又沒有辦法出房租，而且
      又帶一個小孩，心裡面想說住在她那邊不好意思，才幫忙
      送毒品」等語（見原審卷第78頁、第79頁反面、第84頁反
      面），互核證人丙○○前揭證述「確有於11月底某日撥打
      電話由甲○○接聽，並由證人乙○○在北港鎮○○路三商
      百貨交付300元數量之海洛因予證人丙○○」等情相符，
      且雲林縣北港鎮○○路42號4樓係被告所租住，有房屋租
      賃契約1紙在卷可證（偵查卷第30-33頁），並於該處扣得
      門號0000000000號之行動電話1支，亦有嘉義市警察局第
      一分局96年12月25日自願搜索同意書及扣押物品目錄表各
      1紙可稽（11-15頁），而證人丙○○曾以0000000000號行
      動電話與上開門號0000000000號之行動電話聯絡，則有電
      話通聯記錄在卷可稽（偵查卷第66頁、第70頁背面），足
      認證人丙○○偵查中及證人乙○○於偵查及原審證述屬實
      ，則被告甲○○確有販賣300元之海洛因予證人丙○○之
      犯行，應堪認定。
（三）此外，復有卷附之嘉義市警察局第一分局96年12月25日自
      願搜索同意書及扣押物品目錄表各1紙、照片11張（起訴
      書誤載為8張）、嘉義市警察局第一分局96年12月28日自
      願搜索同意書及扣押物品目錄表各1紙、法務部調查局97
      年1月18日調科壹字第09723004980號鑑定書1紙、等資料
      可參，及扣案之海洛因13包（合計淨重7.33公克）、門號
      0000000000號（含SIM卡）之行動電話1支等物足資佐證，
      本件事證已臻明確，被告犯行洵堪認定，應依法論科。
三、論罪科刑之理由：
（一）按海洛因係毒品危害防制條例所定之第一級毒品，不得非
      法販賣、轉讓、持有。核被告甲○○所為，係犯毒品危害
      防制條例第4條第1項之販賣第一級毒品罪。被告販賣第一
      級毒品海洛因前，其持有第一級毒品之低度行為，應為販
      賣第一級毒品之高度行為所吸收，不另論罪。又被告甲○○與另案共同被告乙○○就上揭販賣海洛因毒品行為，雖
      由甲○○提供毒品，而由乙○○送交毒品，然該2人之行
      為顯有犯罪聯絡及行為分擔，應論予共同正犯。
（二）被告販賣海洛因毒品之犯行，對象僅1人，次數為1次，交
      易價格僅300元，獲利有限，且查獲之毒品數量不多，僅
      為13小包（合計淨重7.33公克），顯非販賣毒品之上游，
      危害社會程度較低，觀其犯罪情節，尚非至須以終身監禁
      或論處死刑之程度，相較於長期、大量販賣毒品之真正毒
      梟而言，其對社會秩序與國民健康之危害，顯然較不成比
      例，倘科以最輕之法定本刑無期徒刑，未免過苛而不盡情
      理，不免予人情輕法重之感，且難謂符合罪刑相當性及比
      例原則，實無從與真正長期、大量販毒之惡行有所區隔，
      是本院衡其犯罪情狀，認被告所犯販賣海洛因罪行若科以
      最輕本刑無期徒刑，仍屬過重，在客觀上顯足以引起一般
      人同情，顯有堪可憫恕之處，爰依刑法第59條之規定酌減
      其刑。
四、原審依據上開事證，論處被告罪刑，固非無見。惟查，本件
    被告雖係提供毒品販賣予丙○○之主謀，而由另案共同被告
    乙○○負責送交毒品，然其販賣所得僅300元，且次數僅1次
    ，對象亦僅1人，所扣得毒品海洛因不多，按毒品危害防制
    條例第4條第1項之販賣第一級毒品罪，其法定刑為死刑或無
    期徒刑，本件依刑法第59條規定酌減其刑，依刑法第65條第
    2 項規定，無期徒刑減輕者，為二十年以下十五年以上有期
    徒刑。被告並無前科，有其前案紀錄表可稽，初犯本罪，且
    其犯罪所造成之危害，並非鉅大，原審科以有期徒刑十七年
    ，本屬過重。又此部份另案共同被告乙○○，經台灣雲林地
    方法院判處有期徒刑十五年，然另案共同被告乙○○於該案
    另販賣毒品海洛因予戊○○5次及丁○○1次，各處有期徒刑
    十五年，與其轉讓第一級毒品海洛因予戊○○之罪刑，定應
    執行刑有期徒刑十七年確定在案，則有台灣雲林地方法院97
    年訴字第390號刑事判決影本可稽（原審卷第8-11頁）。衡
    酌被告甲○○販賣毒品海洛因僅1次，價格亦僅300元，較同
    案共同被告乙○○之犯行，顯然較輕，而原審量處被告有期
    徒刑十七年，與另案共同被告乙○○之定執行刑相同，其量
    刑顯然有失平衡，上訴人即被告否認犯行而提起上訴，雖無
    理由，然原判決既有上開瑕疵，自應由本院將原判決撤銷改
    判。爰審酌被告並無犯罪前科紀錄，其販賣毒品不僅殘害施
    用者身心健康，並往往衍生嚴重之家庭社會問題，惟販賣所
    得僅300元，次數僅1次，對象亦僅1人，其犯罪情節、動機
    、目的、本件被告係提供毒品販賣予丙○○之主謀，而另案
    共同被告乙○○僅負責送交毒品、同案共同被告乙○○所處
    刑度及被告犯罪後態度等一切情狀，量處被告有期徒刑十五
    年六月。至檢察官求處無期徒刑，尚嫌過重，附此說明。
五、關於沒收部分：
  1.被告販賣毒品所得300元，係與另案共同被告乙○○為共犯
    關係，其共同正犯之犯罪所得為新臺幣時，因係合併計算，
    且於全部或一部不能沒收時，以其財產抵償之，為避免執行
    時發生重複沒收、抵償之情形，各共同正犯之間係採連帶沒
    收主義，於裁判時僅諭知連帶沒收，不得就全體共同正犯之
    總所得對各該共同正犯分別重複諭知沒收；此與罰金刑應分
    別諭知、分別執行者不同（最高法院96年度臺上字第3450號
    、95年度臺上字第925號、94年度臺上字第7421號判決可資
    參照）。故被告與另案共同被告乙○○共同販賣第一級毒品
    之犯罪所得300元，雖未扣案，仍應依毒品危害防制條例第
    19條第1項規定及上開說明，併宣告連帶沒收，如全部或一
    部不能沒收時，以其等財產連帶抵償之。
  2.又關於扣案之疑似海洛因13小包（合計淨重7.33公克），驗
    出含有海洛因成分，有法務部調查局97年1 月18日調科壹字
    第09723004980 號鑑定書1 紙可參，其為違禁物，雖該扣案
    毒品業經本院以97年度訴字第390號案件宣告沒收銷燬，惟
    依共犯責任，仍應依毒品危害防制條例第18條第1項前段之
    規定，重覆為沒收銷燬之諭知。
  3.扣案門號0000000000號（含SIM卡）之行動電話1支，雖係供
    本件犯罪所用之物，且經另案共同被告乙○○供稱係被告交
    予伊使用，並經本院以97年度訴字第390號案件中宣告沒收
    ，惟本院審酌被告否認係其所有，且無其他相關證據足資證
    明該手機（含SIM卡）係為被告甲○○所有，爰不為沒收之
    諭知。
  4.另門號0000000000號、0000000000號（含SIM 卡）之行動電
    話2支，與本案無關不列為證據使用，業經蒞庭檢察官於原
    審準備程序時陳明在卷（見原審卷第37頁），本院依法無從
    為沒收之諭知。又電話簿1本、記帳簿1本、一般帳簿2本、
    收支簿1本、研缽1個等物，其中一部分物品雖經本院以97年
    度訴字第390號判決為沒收宣告之諭知，惟依審判獨立原則
    ，本院既經調查，且無證據顯現與本件販賣毒品有關，亦無
    從為沒收之諭知，均附此敘明。
參、不另為無罪諭知部分：
一、公訴意旨另略以：
（一）被告販賣予「戊○○」部分：於96年12月19日、12月20日
      、12月21日、12月22日、12月24日某時許，由戊○○事先
      撥打甲○○的0000000000號電話，由乙○○接聽，向乙○○表示欲購買海洛因，並均約在乙○○及甲○○位於雲林
      縣北港鎮○○路42號4樓租屋處外，每次均由乙○○拿海
      洛因至其租住處外馬路旁交給戊○○「共5次」，同時向
      戊○○收取520元、500元、470元、840元、300元等之現
      金。
（二）被告販賣予「丁○○」部分：於96年10月25日，丁○○先
      以其所持用0000000000號行動電話撥打甲○○的00000000
      00號電話，由乙○○接聽，向乙○○表示欲購買1,000元
      海洛因，並約妥在雲林縣北港鎮○○路三商百貨公司附近
      馬路邊交貨，由乙○○至約定地點將1小包海洛因交給丁○○，並向丁○○收取1,000元。因認被告甲○○就上揭
      販賣與戊○○、丁○○毒品行為與前揭論罪科刑之販賣與
      丙○○部分，係基於一個犯罪決意，而在密切接近之時、
      地反覆、持續實行「販賣」之複次行為，應成立單純一罪
      ，同係犯毒品危害防制條例第4條第1項之販賣第一級毒品
      罪嫌等語。
二、按認定不利於被告之事實，須依積極證據，苟積極證據不足
    為不利於被告事實之認定時，即應為有利於被告之認定。再
    按事實之認定應憑證據，如未能發現相當證據，或證據不足
    以證明，自不能以推測或擬制之方法，以為裁判基礎；另認
    定犯罪事實所憑之證據，雖不以直接證據為限，間接證據亦
    包括在內，然無論直接或間接證據，其為訴訟上之證明，須
    於通常一般之人均不致於有所懷疑，而得確信其為真實之程
    度者，始得據之為有罪之認定，倘其證明尚未達到此一程度
    ，而有合理性懷疑之存在時，即無從為有罪之認定（最高法
    院30年上字第816號、30年上字第1831號、40年臺上字第86
    號及76年臺上字第4986號判例意旨參照）。
三、公訴人認被告涉犯上揭販賣第一級毒品海洛因予戊○○、丁○○之犯行，無非係以另案共同被告乙○○及證人戊○○、
    丁○○等人之證述及扣案之帳冊、通聯紀錄為其論據。
四、惟查：
（一）證人戊○○於偵查時結證稱：「是因為吃藥先認識乙○○
      ，海洛因都是跟乙○○拿，不是乙○○拿到樓下給我，就
      是乙○○丟鑰匙到樓下叫我上去，我都在樓下等她拿下來
      比較多，丟鑰匙下來只有2、3次；只有每次去樓上有時看
      到甲○○，我打電話過去都是小嵐接，我確定沒有跟甲○○買過海洛因；我真的沒有跟甲○○買過海洛因，我之前
      過去跟乙○○買海洛因有幾次是早上上班前約8點前去買
      ，也都是乙○○拿海洛因下來，有時是她自己下來，有時
      是她抱她小孩下來」等語（見96偵6582卷第115至117頁）
      ，參以該證人之證述內容，可知證人戊○○購賣毒品所接
      聽電話及交付毒品之接觸者，均為另案被告乙○○，實難
      得知毒品係由被告甲○○所提供，或係授意乙○○而為之
      ，應堪認定。
（二）另證人丁○○於警詢稱：「並不認識甲○○，係撥打電話
      向乙○○購買海洛因」等情（詳見其警詢筆錄），又於偵
      查時結證稱：「沒見過甲○○，認識乙○○，都叫她「小
      嵐」，我們施用毒品的朋友留小嵐的電話給我，說她有在
      販賣毒品，我就打電話跟小嵐買毒品，每次打電話都是同
      一人接的，聲音應該是小嵐，0000000000號電話好像也是
      小嵐的，我跟乙○○買海洛因，她曾經拿小單子給我，跟
      我說以後也可以打這支電話，每次都打0000000000號電話
      跟小嵐買海洛因」等語（詳見96偵6582號卷第131、132頁
      ），細繹其證述內容，足知證人丁○○購買毒品所接觸之
      人均為另案共同被告乙○○，顯難窺知被告甲○○有參與
      此部分販賣毒品犯行之犯罪聯絡或行為分擔，洵堪認定。
（三）再者，另案共同被告乙○○於偵查時具結證稱：「海洛因
      的錢是甲○○付的，幫甲○○賣過海洛因2、3次，我幫她
      送貨去，幫她收錢」等情（見96偵6582號卷第32、33頁）
      ；及97年3月6日偵訊時供稱：「被查獲的前一天是戊○○
      買的，由甲○○拿下去的」等情（見96偵6582號卷第101
      頁），暨於原審審理結證稱：「俊仔、酷哥就是戊○○，
      他都是打電話買毒品，電話是我跟甲○○，不一定誰接的
      ，錢也不完全都是我收的，毒品不是我的，10月時在北港
      鎮○○路三商百貨那邊拿了一包海洛因給一個叫丁○○的
      人，收了1,000元，但我不知道他名字，毒品也是甲○○
      那邊的」等語（見原審卷第79頁），雖依另案共同被告乙○○所述，可知甲○○是為提供海洛因之人，並參與販賣
      毒品之構成要件行為。惟該情狀僅有另案共同被告乙○○
      1 人之證述，並衡以證人於偵訊時之反覆供述，及證人所
      為證述大都涉及生活經濟、利害關係所為之不可信性，又
      佐以本件扣案帳冊，係另案共同被告乙○○所繕寫，其內
      容依乙○○所述係被告要其書寫，其登載之內容及主導者
      為何人之正確性，亦無其他相關證據可考。而通聯紀錄僅
      可知扣案手機門號確有供作販毒之聯絡，然其接聽電話之
      人是否確為被告，又或被告要求另案共同被告乙○○所接
      聽，實無從為任何判斷，實難僅依另案共同被告乙○○單
      一證述，即認被告甲○○有提供毒品予另案共同被告乙○○而販賣與證人戊○○、丁○○之犯行。
五、綜上所述，公訴人所指被告有販賣海洛因予證人戊○○、丁○○等2人之事實，既有如上之瑕疵，本院對公訴人起訴被
    告此部分犯行無法形成有罪之確信；此外，公訴人復未提出
    其他適合於證明被告此部分犯罪事實之其他積極證據，以資
    證明被告有該部分犯行，被告此部分犯行自屬不能證明，依
    上開說明，原應為其無罪之諭知，惟公訴人認販賣與戊○○
    、丁○○毒品行為與前揭論罪科刑之販賣毒品與丙○○部分
    ，為單純一罪，此部分自不另為其無罪之諭知。
據上論結，應依刑事訴訟法第364條、第369條第1項、第299條第
1項前段，毒品危害防制條例第4條第1項、第19條第1項、第18條
第1項前段、刑法第11條、第28條、第59條，判決如主文。
本案經檢察官謝錫和到庭執行職務。
中    華    民    國    98    年    8     月    18    日
                  刑事第三庭    審判長法  官  陳義仲
                                      法  官  蘇清水
                                      法  官  宋明中
以上正本證明與原本無異。
如不服本判決應於收受送達後10日內向本院提出上訴書狀，其未
敘述上訴理由者，並得於提起上訴後10日內向本院補提理由書（
均須按他造當事人之人數附繕本）「切勿逕送上級法院」。
                                      書記官  黃子起
中    華    民    國    98    年    8     月    18    日
附錄本案論罪科刑法條全文：
毒品危害防制條例第4條
製造、運輸、販賣第一級毒品者，處死刑或無期徒刑；處無期徒
刑者，得併科新臺幣1 千萬元以下罰金。
製造、運輸、販賣第二級毒品者，處無期徒刑或7年以上有期徒
刑，得併科新臺幣7百萬元以下罰金。
製造、運輸、販賣第三級毒品者，處5年以上有期徒刑，得併科
新臺幣5百萬元以下罰金。
製造、運輸、販賣第四級毒品者，處3年以上10年以下有期徒刑
，得併科新臺幣3百萬元以下罰金。
製造、運輸、販賣專供製造或施用毒品之器具者，處1年以上7
年以下有期徒刑，得併科新臺幣1百萬元以下罰金。
前五項之未遂犯罰之。


司法院資訊處製作；財團法人民間司法改革基金會備份。
